臺灣臺北地方法院民事裁定
111年度消債清字第63號
聲  請  人  
即債務人    陳秀芳（原名：陳沛汝）


代  理  人  李珮琴律師（法扶律師）   
相  對  人  
即債權人    台北富邦商業銀行股份有限公司

法定代理人  程耀輝  


相  對  人  
即債權人    國泰世華商業銀行股份有限公司

法定代理人  郭明鑑  


相  對  人
即債權人    花旗（台灣）商業銀行股份有限公司


法定代理人  莫兆鴻  


代  理  人  陳正欽  
相  對  人  
即債權人    滙豐（台灣）商業銀行股份有限公司

法定代理人  麥康裕  


相  對  人  
即債權人    臺灣新光商業銀行股份有限公司

法定代理人  李增昌  
代  理  人  羅苙家  
相  對  人  
即債權人    台新國際商業銀行股份有限公司

法定代理人  尚瑞強  


相  對  人
即債權人    中國信託商業銀行股份有限公司


法定代理人  利明献  


上列當事人因消費者債務清理事件聲請清算，本院裁定如下：
    主  文
聲請人陳秀芳（原名:陳沛汝）自民國一一一年五月三十一日下
午四時起開始清算程序。
命司法事務官進行本件清算程序。
    理  由
一、按更生方案經法院裁定認可確定後，債務人因不可歸責於己
    之事由，致履行有困難者，得聲請法院裁定延長其履行期限
    ；債務人可處分所得扣除自己及依法應受其扶養者所必要生
    活費用之餘額，連續三個月低於更生方案應清償之金額者，
    推定有前項事由；債務人有第1項履行困難情形者，法院得
    依其聲請裁定開始清算程序，消費者債務清理條例（下稱消
    債條例）第75條第1項前段、第2項、第5項定有明文。又更
    生方案經法院裁定認可確定後，債務人因不可歸責於己之事
    由，致履行有困難，應由法院依債務人之聲請，斟酌其財產
    狀況及不能清償債務情形，裁定開始清算程序，以統一清理
    其債務（消債條例第75條第5項立法理由參照）。再按法院
    開始清算程序之裁定，應載明其年、月、日、時，並即時發
    生效力。法院裁定開始更生或清算程序後，得命司法事務官
    進行更生或清算程序，必要時，得選任律師、會計師或其他
    適當之自然人或法人1人為監督人或管理人，復為同條例第8
    3條第1項、第16條第1項所明定。
二、本件聲請意旨略以：聲請人於民國106年間曾向臺灣士林地
    方法院（下稱士林地院）聲請消費者債務清理更生事件，並
    於108年1月31日以107年度司執消債更字第25號裁定認可更
    生方案（下稱前次更生方案），並於108年2月23日確定，聲
    請人遂於108年4月份開始為第一期繳款，惟因景氣不好，雇
    主無法聘用聲請人而離職，離職後聲請人因患有身心障礙，
    且受疫情影響，經聲請人戮力謀職，收入仍不見改善，聲請
    人前向士林地院聲請兩次展延更生方案獲准，惟至今收入仍
    未改善，聲請人目前僅能四處打零工，於110年11月、12月
    、111年1月收入分別為新臺幣（下同）1萬3,400元、1萬4,0
    95元、1萬4,715元，每月平均工作收入僅1萬4,070元【計算
    式：（1萬3,400元＋1萬4,095元＋1萬4,715元）÷3＝1萬4,070
    元，元以下四捨五入，下同】，再加計聲請人每月可領取之
    身障補助5,065元及租屋補助3,750元，扣除每月必要支出1
    萬8,912元後之餘額，顯未達前次更生方案所訂之每月清償
    金額1萬3,517元，是聲請人有不可歸責於己之事由致無法履
    行更生方案。為此，爰向本院聲請清算等語。
三、經查：
（一）本件聲請人前因有不能清償債務情事，於106年5月16日具
      狀向士林地院聲請更生，經士林地院於107年2月27日以10
      6年度消債更字第148號裁定自同年月27日下午5時起開始
      更生程序，並命司法事務官進行更生程序。經聲請人提出
      前次更生方案後，士林地院司法事務官於108年1月31日作
      成前次更生方案認可裁定，該裁定於108年2月23日確定，
      所載更生方案內容為：聲請人應自收到認可裁定確定證明
      書之翌月起，以每1個月為1期，共清償72期，每期在每月
      20日給付，每期清償1萬3,517元，合計六年；嗣經士林地
      院司法事務官於109年4月8日以109年度司消債聲字第7號
      裁定准予將前次更生方案之履行期限延長至115年3月止，
      並將該方案第9期給付延至109年12月履行；復於109年12
      月1日再以109年度司消債聲字第35號裁定准予將前次更生
      方案之履行期限延長至116年3月止，並將該方案第9期給
      付延至110年12月履行等情，業經本院調閱上開士林地院
      消債案卷查核屬實。而聲請人陳稱受景氣不佳又逢疫情影
      響，且其患有身心障礙，較一般人更難謀職，故僅能以短
      暫打工，收入不穩定，致無法履行前次更生方案，不得已
      只好聲請清算等語，聲請人既曾提出前次更生方案並經法
      院裁定認可確定，現稱因無法繼續履行該更生方案，而聲
      請清算程序，揆諸上開說明，本院即應審酌前次更生方案
      之條件，是否有消債條例第75條所定之情事。
（二）聲請人名下有中華郵政儲金存款135元、中國信託銀行存
      款5,662元、臺灣銀行存款75元、台北富邦銀行存款1元，
      另有富邦人壽保單1張，若終止該等保單可領回之金額為1
      萬3,532元等情，此有全國財產稅總歸戶財產查詢清單、1
      08年至109年度綜合所得稅各類所得資料清單、法務部高
      額壽險資訊連結作業、新光人壽保險股份有限公司111年3
      月2日函、遠雄人壽保險事業股份有限公司111年3月3日書
      函、宏泰人壽保險股份有限公司111年3月4日函、中國人
      壽保險股份有限公司111年3月4日函、臺銀人壽保險股份
      有限公司111年3月4日函、臺灣期貨交易所股份有限公司1
      11年3月3日函、台灣人壽保險股份有限公司111年3月7日
      函、中華郵政股份有限公司111年3月4日函、保誠人壽保
      險股份有限公司111年3月3日函、英屬百慕達商安達人壽
      保險股份有限公司台灣分公司111年3月3日函、英屬百慕
      達商友邦人壽保險股份有限公司台灣分公司111年3月7日
      函、合作金庫人壽保險股份有限公司111年3月3日書函、
      法商法國巴黎人壽保險股份有限公司台灣分公司111年3月
      2日函、臺灣集中保管結算所股份有限公司111年3月8日函
      、國泰人壽保險股份有限公司111年3月9日函、元大人壽
      保險股份有限公司111年3月7日函、南山人壽保險股份有
      限公司111年3月8日函、全球人壽保險股份有限公司111年
      3月9日函、三商美邦人壽保險股份有限公司111年3月9日
      函、中國信託帳戶交易明細、郵局帳戶交易明細、臺灣銀
      行存摺封面及內頁影本、台北富邦銀行帳戶交易明細、國
      際康健人壽保險股份有限公司111年3月7日函、第一金人
      壽保險股份有限公司111年3月24日函、富邦人壽保險股份
      有限公司111年3月30日陳報狀、安聯人壽保險股份有限公
      司111年4月20日函、台新人壽保險股份有限公司111年5月
      3日函在卷可稽（見士林地院消債清卷第40至44頁、本院
      消債補卷第33至37、157、237至239、247至249、259至26
      3、289至312、329至331、353至357、369至419、443至45
      1、467至479、529至537、589、627至631頁、消債清卷第
      31至33頁）。聲請人目前擔任臺北大眾捷運股份有限公司
      （下稱臺北捷運公司）之防疫人員，扣除勞健保費後最近
      三個月即110年11月份至111年1月份實領薪資依序為1萬3,
      400元、1萬4,095元、1萬4,715元，平均每月實領薪資為1
      萬4,070元【計算式：（1萬3,400元＋1萬4,095元＋1萬4,71
      5元）÷3＝1萬4,070元】，另每月領有身心障礙者生活補助
      （下稱身障補助）5,065元，及三節慰問金分別為1,500元
      、1,500元、2,000元共計5,000元（平均每月為417元），
      又於110年11月份至111年1月份連續三月領有財團法人基
      督之家核撥之慈惠金每月4,000元，除此之外未領有其他
      補助等情，有臺北市士林區公所111年2月25日函、臺北市
      政府社會局111年2月24日函、臺北市中山區公所111年2月
      25日函、臺北市政府民政局111年3月1日函、臺北市政府
      都市發展局111年3月1日函、內政部營建署111年3月1日函
      、勞動部勞工保險局111年2月25日函、臺北市政府就業服
      務處111年3月1日函、財團法人基督之家111年3月2日函、
      臺北捷運公司111年3月3日函及所附聲請人每月薪資明細
      表、供薪資匯入之中國信託存款帳戶交易明細表在卷可稽
      （見消債補卷第135至156、173至191、233至235、369至4
      19頁）。依上，聲請人於110年11月至111年1月此三個月
      期間之每月平均可處分所得為2萬3,552元（計算式：1萬4
      ,070元＋5,065元＋417元＋4,000元＝2萬3,552元）。
（三）依聲請人提出之民事陳報狀（見消債補卷第595至596頁）
      ，聲請人主張其目前每月個人必要生活費用為1萬8,912元
      （包含租金1萬元、管理費525元、電費200元、水費30元
      、電信費1,200元〈含行動電話、家用網路及MOD月費〉、膳
      食費6,000元、健保費392元、勞保費365元、日常用品費2
      00元）等語，並提出社會住宅轉租契約書、錦新大樓公共
      費用收據、台灣電力公司繳費憑證、臺北自來水事業處水
      費繳費憑證、中華電信繳費證明單、全民健康保險投保資
      料表及繳費證明為證（見消債補卷第421至441、597至617
      頁）。針對租金1萬元及大樓管理費525元部分，核與所提
      社會住宅轉租契約書、錦新大樓公共費用收據所載金額相
      符（消債補卷第421至441、597至599頁），堪予採信；就
      電費部分，於110年11月26日至111年1月25日計2個月期間
      之電費共計為758元，即每月平均379元，而聲請人主張每
      月平均200元，未逾此數額，應屬可採；就水費部分，依
      上開公共費用收據所示，於110年11月至111年1月份之水
      費共計為70元，每月平均23元，應以此列計；針對日常用
      品部分，聲請人並未提出相關單據為佐，難認確有此部分
      之實際生活支出，應予剔除；而電信費1,200元部分，依
      其所提中華電信繳費證明單，於110年11月至111年1月份
      共計為3,467元，每月平均1,156元，應以此數額列計。而
      伙食費6,000元部分，聲請人雖未提出單據說明，惟其主
      張之數額並無浪費之情形，應予准許；至於勞健保費用部
      分，依臺北捷運公司上開回函之薪資明細，已於計算債務
      人目前實領薪資時扣除，故不應再列入債務人每月必要支
      出。職是，聲請人每月個人必要生活費用為1萬7,904元（
      計算式：1萬元＋525元＋200元＋23元＋6,000元＋1,156元＝1萬
      7,904元）。是聲請人於近三個月即110年11月至111年1月
      期間每月平均可處分所得為2萬3,552元，扣除其每月個人
      必要生活費用1萬7,904元後，餘額僅5,648元，顯不足以
      支付前次更生方案每期應清償之1萬3,517元。堪認聲請人
      已符合消債條例第75條第1項「因不可歸責於己之事由，
      致履行有困難」之情事，故其依同條第5項規定聲請清算
      ，堪予准許。
四、綜上所述，聲請人既係因不可歸責於己之事由，致履行更生
    方案有困難，揆諸前開規定，本院自應依聲請人之聲請裁定
    開始清算程序。
五、爰依首揭法條裁定如主文。
中　　華　　民　　國 　111  　年　　5　　月　　31   　日
                  民事第二庭  法　官　林伊倫
以上正本係照原本作成。
本裁定不得抗告。
本裁定已於111年5月31日下午4時公告。
中　　華　　民　　國 　111  　年　　5　　月　　31   　日
                              書記官　黃品蓉